臺灣臺中地方法院臺中簡易庭小額民事判決
110年度中小字第3842號
原      告  黃俊傑  
被      告  祭祀公業法人臺中市黃鵬爵

法定代理人  黃振宏  
上列當事人間請求損害賠償事件，本院於民國111年4月14日言詞
辯論終結，判決如下：
    主      文
原告之訴駁回。
訴訟費用新臺幣1,000元由原告負擔。 
    事實及理由
一、原告主張：訴外人黃英杰為被告即祭祀公業法人臺中市黃鵬
    爵（下稱祭祀公業黃鵬爵）之派下員。黃英杰死亡後，由原
    告之父即訴外人黃文樟因歸就而取得黃英杰6分之4之房份額
    。而黃文樟死亡後，其繼承人即伊及訴外人黃俊隆、黃正治
    、黃俊德、黃炳耀（後由訴外人黃宏基、黃宏立、黃宏仁繼
    承）（黃宏基、黃宏立、黃宏仁、黃俊隆、黃正治、黃俊德
    下合稱黃宏基等6人），原告及黃宏基等6人取得祭祀公業黃
    鵬爵之派下權。被告往年均按每房份提撥新臺幣（下同）1
    萬元之清明祭拜金，惟被告之管理委員會於民國110年1月16
    日召開大會，並決議上開清明祭拜金歸回各房使用即各房用
    以祭拜自己之祖先（下稱系爭決議），被告因而於同年3月2
    5日發放清明祭拜金時，以原告及黃宏基等6人係歸就取得黃
    英杰房份額，而無祭拜黃英杰之必要為由，拒絕按房份額給
    付原告及黃宏基等6人共計6,666元（計算式：10,000×2/3＝6
    ,666，元以下無條件捨去）之清明祭拜金，然伊既為祭祀公
    業黃鵬爵之派下員，本享有祭祀公業黃鵬爵所有福利及權益
    ，系爭決議顯已違反章程第2條、第7條第1項之規定，而為
    無效。又上開清明祭拜金應由原告及黃宏基等6人公同共有
    ，而黃宏基等6人均同意原告代為行使權利，爰依派下權法
    律關係提起本件訴訟，並聲明：被告應給付原告6,666元。
二、被告則以：系爭決議將清明祭拜金歸回原各房領取，用以祭
    祀自己之祖先，並無違反章程第2條、第7條第1項之規定；
    原告及黃宏基等6人雖均為祭祀公業黃鵬爵之派下員，然其
    等取得黃英杰6分之4之房份額乃因歸就而來，本無享有祭祀
    該房祖先之祭祀權，故清明祭拜金毋庸給付予原告及黃宏基
    等6人等語，資為抗辯，並聲明：原告之訴駁回。
三、得心證之理由
  ㈠經查，訴外人黃英杰為祭祀公業黃鵬爵之派下員。黃英杰死
    亡後，由原告之父即黃文樟因歸就而取得黃英杰6分之4之房
    份額。而黃文樟死亡後，原告及黃宏基等6人取得祭祀公業
    黃鵬爵之派下權；被告之管理委員會於110年1月16日作成系
    爭決議，決議內容為清明祭拜金歸回各房使用即各房用以祭
    拜自己之祖先，排除因歸就取得祭祀公業黃鵬爵派下權之人
    領取清明祭拜金，而原告及黃宏基等6人係因歸就而取得派
    下權；嗣被告於同年3月25日拒絕給付原告及黃宏基等6人按
    黃英杰房份額計算之清明祭拜金共6,666元等節，有祭祀公
    業法人臺中市黃鵬爵章程、派下員異動系統表名冊、持分異
    動名冊、110年度業務計畫表、祭祀公業法人臺中市黃鵬爵
    通知單、第8屆第15次、第16次委員會會議紀錄、祭祀公業
    法人黃鵬爵清明祭祖費用印領清冊、110年度持分異動名冊
    、第8屆第15次管理委員會記錄（見本院卷第79-83頁、第87
    -134頁、第140頁、第157-168頁、第171頁、第173-179頁、
    第307-314頁），且為兩造所不爭執，自堪信為真實。
  ㈡原告另主張系爭決議違反章程第2條、第7條第1項之規定，而
    為無效等節，則為被告所否認，並以前詞置辯。經查：
　⒈祭祀公業法人臺中市黃鵬爵章程第2條規定：「本法人奉祀先
    祖，鵬爵公渡台開疆拓土，建立家園，飲水思源，乃立神位
    奉香祭拜，逢年過節舉行祭典，闡揚祖德，弘揚孝道，以達
    慎終追遠，敦親睦族，並圖祖業發展，增進宗親福利，並維
    護善良風俗，安定社會，共同發揚我中華倫理道統為宗旨」
    （見本院卷第79頁）。上開規定乃在闡述被告設立之宗旨，
    而非關派下權權利義務之規定，且原告並未具體說明系爭決
    議究有何違反上開規定之內容，是其上開主張，已難憑採。
　⒉又祭祀公業法人臺中市黃鵬爵章程第7條規定：「本法人派下
    員之資格喪失：本法人派下員之派下權賣渡于他人時（限本
    法人之派下員，須法院公證為憑），則喪失本法人之派下權
    ，無權利享有本法人所有之福利及權益。只保留其血緣系統
    及祭祀權」（見本院卷第79頁）。由上開規定可知，祭祀公
    業黃鵬爵派下員之派下權縱經移轉予他人，仍未喪失其祭祀
    權甚明，且因歸就而取得派下權之人，雖已取得派下員對於
    祭祀公業財產之公同共有權，然並未取得祭祀權甚明。故系
    爭決議將因祭祀而生之清明祭拜金回歸各房使用，而未給予
    因歸就而取得他房房份，又無祭祀受讓房份之先祖事實之派
    下員，自無違反系爭決議第7條之規定，反係彰顯系爭章程
    第7條規定之移轉派下權後仍保留祭祀權之精神。
　⒊綜上，系爭決議並無違反章程第2條宗旨或第7條派下員資格
    喪失之規定，是原告主張系爭決議因違反章程而無效云云，
    自無可採。
四、綜上所述，原告依派下權之法律關係，請求被告給付6,666
    元，為無理由，應予駁回。
五、本件係適用小額訴訟程序，依民事訴訟法第436條之19第1 
    項規定，法院為訴訟費用之裁判時，併確定訴訟費用額為1,
    000元。
六、本件事證已臻明確，兩造其餘攻擊防禦方法及所提之證據，
    經本院審酌後，認與判決結果不生影響，爰不逐一論駁，併
    予敘明。
七、訴訟費用負擔之依據：民事訴訟法第78條。　 
中　　華　　民　　國　　111 　年　　5 　　月　　5 　　日
                  臺灣臺中地方法院臺中簡易庭
                                  法　官　傅可晴
以上為正本係照原本作成。
如不服本判決，應於送達後廿日內，以判決違背法令為理由，向
本院提出上訴狀並表明上訴理由 (上訴理由應表明一、原判決所
違背之法令及其具體內容；二、依訴訟資料可認為原判決有違背
法令之具體事實) ，如於本判決宣示後送達前提起上訴者，應於
判決送達後廿日內補提上訴理由書（須附繕本）。
中　　華　　民　　國　　111 　年　　5 　　月　　6 　　日
                                  書記官  錢  燕